【裁判字號】    96,易,1377
【裁判日期】    970626
【裁判案由】    詐欺
【裁判全文】
臺灣板橋地方法院刑事判決              96年度易字第1377號
公  訴  人  臺灣板橋地方法院檢察署檢察官
被      告  子○○
選任辯護人  林孝甄律師
上列被告因詐欺案件，經檢察官提起公訴（96年度偵字第969 號
），本院判決如下：
    主  文
子○○連續意圖為自己不法之所有，以詐術使人將本人之物交付
，累犯，處有期徒刑參年陸月。
    事  實
一、子○○前因詐欺案件，經臺灣高等法院87年度上易字第603
    號判處有期徒刑1 年10月確定；又因詐欺案件，經臺灣臺北
    地方法院88年度易字第1740號判處有期徒刑1 年，經臺灣高
    等法院89年度上易字第1789號駁回上訴確定。經定應執行有
    期徒刑2 年6 月，於90年3 月27日縮短刑期假釋出監，91年
    5 月7 日保護管束期滿視為執行完畢。仍不知悔改，與蔡姵
    閩原為男女朋友關係，竟基於意圖為自己不法所有之概括犯
    意，自民國93年4 月間某日起，向蔡姵閩詐稱有熟識之海關
    人員可以合作投資高級汽車進口代墊關稅事業，墊款1 個月
    約有12% 至15% 之利潤，蔡姵閩因而陷於錯誤同意投資，並
    陸續介紹壬○○○、癸○○、林佳慧、戊○○、庚○○、己○○、辛○○、乙○○、丁○○、甲○○○、丙○○等親友
    參與投資。詎子○○並未將取自蔡姵閩等人之資金作實際投
    資，而僅將所取得款項之一部分，訛稱係投資紅利分配予蔡
    姵閩等人，以誘使蔡姵閩等人繼續提供資金供子○○操作，
    而子○○則將上開款項挪為己用，至子○○於95年1 月17日
    另案遭通緝到案止，以此方式向如附表所示之蔡姵閩等12人
    詐得如附表所示金額之款項，合計新臺幣（下同）32,470,
    950 元。
二、案經案經蔡姵閩、壬○○○、癸○○、林佳慧、戊○○、庚○○、己○○訴由臺灣板橋地方法院檢察署檢察官偵查起訴
    。
    理  由
一、按被告以外之人於審判外之言詞或書面陳述，除法律有規定
    者外，不得作為證據，刑事訴訟法第159 條固定有明文。惟
    被告以外之人於審判外之陳述，雖不符同法第159 條之1 至
    之4 之規定，而經當事人於審判程序同意作為證據，法院審
    酌該言詞陳述或書面陳述作成時之情況，認為適當者，亦得
    為證據。查本件以下調查之證據，被告及辯護人於本院審理
    中均表示不爭執證據能力，均有證據能力。
二、訊據被告子○○對於上揭事實，坦承不諱，核與告訴人蔡姵
    閩、壬○○○、癸○○、林佳慧、戊○○、庚○○、己○○
    、辛○○、乙○○、丁○○、甲○○○、丙○○等人指訴情
    節相符，並有電子郵件影本、謝文堂及李一夫之證述、辛○○、乙○○、丁○○之匯款資料及投資金額明細表各1 份等
    件為證，被告自白核與事實相符，本件事證明確，被告犯行
    堪以認定，應依法論科。
三、按被告行為後，94年2 月2 日修正公布之刑法部分修正條文
    ，業於95年7 月1 日施行。修正後刑法第2 條第1 項規定：
    「行為後法律有變更者，適用行為時之法律。但行為後之法
    律有利於行為人者，適用最有利於行為人之法律」，上揭條
    文係規範行為後法律變更所生新舊法律比較適用之準據法，
    於刑法修正施行後，應適用上揭條文之規定，為「從舊從輕
    」之比較。又法律變更之比較適用，比較時應就罪刑有關之
    共犯、未遂犯、想像競合犯、牽連犯、連續犯、結合犯，以
    及累犯加重、自首減輕暨其他法定加減（如身分加減）與加
    減例等一切情形，綜其全部罪刑之結果而為比較。茲就與本
    案相關之刑法修正前、後條文之比較，分述如下：
（一）刑法施行法增訂第1 條之1 ：「中華民國九十四年一月七
      日刑法修正施行後，刑法分則編所定罰金之貨幣單位為新
      臺幣。九十四年一月七日刑法修正時，刑法分則編未修正
      之條文定有罰金者，自九十四年一月七日刑法修正施行後
      ，就其所定數額提高為三十倍。但七十二年六月二十六日
      至九十四年一月七日新增或修正之條文，就其所定數額提
      高為三倍。」並於九十五年七月一日施行。另刑法第33條
      第5 款修正為：「主刑之種類如下：五、罰金：新臺幣一
      千元以上，以百元計算之」。從而，刑法分則編各罪所定
      罰金刑之最高數額，於上開規定修正後並無不同，惟修正
      後刑法第33條第5 款所定罰金刑最低數額，較之修正前提
      高，比較新舊法之結果，修正後之規定，並未較有利於被
      告。
（二）修正前刑法第56條規定：「連續數行為而犯同一罪名者，
      以一罪論。但得加重其刑至二分之一」，修正後之刑法已
      刪除上開連續犯之條文規定；本件被告先後多次竊盜犯行
      ，依修正前刑法第56條連續犯之規定，僅以一罪論，並得
      加重其刑，而修正後之刑法既已刪除上開連續犯之規定，
      則被告上開犯行，即應就各次之行為分別論罪科刑，再依
      數罪併罰之規定分論併罰；比較新舊法之結果，修正後之
      規定，並未較有利於被告。
（三）至修正後刑法第47條第1 項規定「受徒刑之執行完畢，或
      一部之執行而赦免後，5 年以內故意再犯有期徒刑以上之
      罪者，為累犯，加重本刑至二分之一」，與修正前第47條
      規定「受有期徒刑之執行完畢，或受無期徒刑或有期徒刑
      一部之執行而赦免後，5 年以內再犯有期徒刑以上之罪者
      ，為累犯，加重本刑至二分之一」不同，而本案被告再犯
      本罪既係出於故意，無論依修正前後刑法第47條之規定均
      構成累犯，自無比較新舊法問題。
（四）綜合上述修正前後條文而為比較，應依刑法第2 條第1 項
      前段之規定，整體適用被告行為時即修正前刑法之相關規
      定較有利於被告，合先敘明。
四、核被告所為，係犯刑法第339 條第1 項詐欺取財罪。被告先
    後多次犯行，時間緊接，犯罪構成要件相同，顯係基於概括
    犯意反覆為之，應依修正前連續犯之規定論以一罪，並加重
    其刑，起訴書漏未論及連續犯之適用，應予更正敘明。又如
    附表所示編號8 至12之詐欺犯行，檢察官雖未起訴，然所列
    犯行與起訴部分有裁判上一罪之連續犯關係，並經檢察官補
    充理由書擴張此部分事實，本院自得併予審究。又被告有如
    事實欄所載前科及刑之執行情形，有臺灣高等法院被告前案
    紀錄表一件在卷可憑，其於受有期徒刑執行完畢釋放後五年
    內，故意再犯有期徒刑以上之本罪，為累犯，應依法加重其
    刑，並遞加之。爰審酌被告之素行非佳，有臺灣高等法院被
    告前案紀錄表在卷可憑，兼衡其犯罪動機、目的、手段、所
    詐取之金額甚高，且未能清楚交代金錢流向，令被害人求償
    無門，損失至鉅，雖犯後已積極謀求與被害人和解，然因和
    解條件未能談妥致和解不成，實際上仍未能彌補被害人所受
    損失，以及犯後已坦承犯行、態度良好等一切情狀，量處如
    主文所示之刑。又本件被害者受損金額甚鉅，被告仍未能提
    出金錢流向說明或實際賠償彌補被害人所受損害，實難認被
    告犯行有何可憫恕之處。再被告上開受宣告之有期徒刑已逾
    1 年6 月，依中華民國96年罪犯減刑條例第3 條之規定，自
    無減刑條例之適用，爰此敘明。
據上論斷，應依刑事訴訟法第二百九十九條第一項前段，刑法第
二條第一項前段、修正前第五十六條、第三百三十九條第一項、
修正前第四十七條，罰金罰鍰提高標準條例第一條前段，判決如
主文。
本件經檢察官藍海凝到庭執行職務。
中    華    民    國    97    年    6     月    26    日
                    刑事第七庭  審判長法  官  胡堅勤
                                      法  官  吳佳穎
                                      法  官  李君豪
以上正本證明與原本無異。
如不服本判決，應於判決送達後10日內敘明上訴理由，向本院提
出上訴狀（應附繕本）。
                                      書記官  林文達
中    華    民    國    97    年    6     月    26    日
附錄本案論罪科刑法條：
刑法第339條：
意圖為自己或第三人不法之所有，以詐術使人將本人或第三人之
物交付者，處五年以下有期徒刑、拘役或科或併科1000元以下罰
金。
以前項方法得財產上不法之利益或使第三人得之者，亦同。
前二項之未遂犯罰之。
附表
  ┌──┬────┬─────┬──────┬──────┬──────┐
  │編號│告訴人  │投資款    │領回利潤    │領回本金    │不法利益    │
  │    │        │          │            │            │            │
  │    │        │          │            │            │            │
  ├──┼────┼─────┼──────┼──────┼──────┤
  │1   │蔡姵閩  │2,100,000 │414,000     │0           │1,686,      │
  │    │        │          │            │            │1,686,      │
  │    │        │          │            │            │            │
  ├──┼────┼─────┼──────┼──────┼──────┤
  │2   │壬○○○│5,100,000 │900,000     │300,000     │3,900,      │
  │    │        │          │            │            │3,900,      │
  │    │        │          │            │            │            │
  ├──┼────┼─────┼──────┼──────┼──────┤
  │3   │癸○○  │1,800,000 │750,000     │0           │1,050,      │
  │    │        │          │            │            │1,050,      │
  │    │        │          │            │            │            │
  ├──┼────┼─────┼──────┼──────┼──────┤
  │4   │林佳慧  │3,200,000 │114,000     │0           │3,086,      │
  │    │        │          │            │            │3,086,      │
  │    │        │          │            │            │            │
  ├──┼────┼─────┼──────┼──────┼──────┤
  │5   │戊○○  │700,000   │0           │0           │700,00      │
  │    │        │          │            │            │700,00      │
  │    │        │          │            │            │            │
  ├──┼────┼─────┼──────┼──────┼──────┤
  │6   │庚○○  │18,422,100│3,436,400   │2,300,00    │12,685      │
  │    │        │          │            │2,300,00    │12,685      │
  │    │        │          │            │            │            │
  ├──┼────┼─────┼──────┼──────┼──────┤
  │7   │己○○  │2,478,500 │461,000     │920,000     │1,097,      │
  │    │        │          │            │            │1,097,      │
  │    │        │          │            │            │            │
  ├──┼────┼─────┼──────┼──────┼──────┤
  │ 8  │辛○○  │700,000元 │101,000元   │100,000元   │499,000元   │
  ├──┼────┼─────┼──────┼──────┼──────┤
  │ 9  │乙○○  │400,000元 │130,000元   │0元         │270,000元   │
  ├──┼────┼─────┼──────┼──────┼──────┤
  │ 10 │丁○○  │4,898,000 │1,201,250元 │1,400,000元 │2,296,750元 │
  │    │        │元        │            │            │            │
  │    │        │          │            │            │            │
  ├──┼────┼─────┼──────┴──────┼──────┤
  │ 11 │甲○○○│1,950,000 │550,000元（合計）         │1,400,000元 │
  │    │        │元        │                          │            │
  │    │        │          │                          │            │
  ├──┼────┼─────┼─────────────┼──────┤
  │ 12 │丙○○  │5,050,000 │1,250,000元（合計）       │3,800,000元 │
  │    │        │元        │                          │            │
  │    │        │          │                          │            │
  ├──┴────┼─────┼─────────────┼──────┤
  │合          計│46,798,600│                          │32,470,950元│
  │              │元        │                          │            │
  │              │          │                          │            │
  └───────┴─────┴─────────────┴──────┘


司法院資訊處製作；財團法人民間司法改革基金會備份。
